【裁判字號】    89,訴,2
【裁判日期】    890210
【裁判案由】    槍砲彈藥刀械管制等
【裁判全文】
臺灣板橋地方法院刑事判決                                八十九年度訴字第二號
    公  訴  人  臺灣板橋地方法院檢察署檢察官
    被      告  乙○○
右列被告因違反槍砲彈藥刀械管制條例案件，經檢察官提起公訴（八十八年度偵字第
二四六三三號），本院判決如左：
    主  文
乙○○行使變造國民身分證，累犯，處有期徒刑參月，扣案變造「甲○○」國民身分
證上貼用乙○○照片壹張沒收；又未經許可，持有可發射子彈具有殺傷力之改造手槍
，累犯，處有期徒刑壹年貳月，併科罰金新臺幣壹拾萬元，罰金如易服勞役以銀元參
佰元即新台幣玖佰元折算壹日；扣案仿ＢＥＲＥＴＴＡ廠半自動手槍製成之改造手槍
壹把（含彈匣壹個）、制式九釐米子彈參顆沒收。應執行有期徒刑壹年參月，併科罰
金新臺幣壹拾萬元，罰金如易服勞役以銀元參佰元即新台幣玖佰元折算壹日；扣案變
造「甲○○」國民身分證上貼用乙○○照片壹張、仿ＢＥＲＥＴＴＡ廠半自動手槍製
成之改造；手槍壹把（含彈匣壹個）、制式九釐米子彈參顆均沒收。
    事  實
一、乙○○有竊盜、贓物、違反麻醉藥品管理條例等前科，其於民國（下同）八十一
    年十二月七日，因犯意圖販賣而非法持有化學合成麻醉藥品罪，為本院判處有期
    徒刑三年，於八十二年一月四日，因非法吸用化學合成麻醉藥品罪，為本院判處
    有期徒刑六月，如易科罰金以銀元三十元折算一日確定；八十二年三月二十五日
    ，因犯竊盜及贓物罪為台灣高等法院判處有期徒刑八月、四月確定；八十二年十
    月四日，因犯竊盜罪為本院判處有期徒刑七月確定。上開各罪經法院裁定應合併
    執行有期徒刑四年十月，八十三年九月十八日假釋出獄，八十六年八月一日因縮
    短刑期假釋期間屆滿視為執行完畢。復於八十七年九月九日，因犯持有制式手槍
    罪，為台灣高等法院判處有期徒刑五年六月，並應於刑之執行完畢或赦免後令入
    勞動場所強制工作三年確定，現在執行中。其於八十八年十月間某日，在臺北市
    ○○○路附近拾獲甲○○所遺失之國民身分證乙張，竟意圖為自己不法之所有侵
    占入己。復於八十八年十月底某日，基於變造身分證之犯意，在臺北縣中和市某
    賓館內，先將自己相片換貼於前開身分證加以變造伺機行使。乙○○亦明知改造
    手槍與子彈均為管制之違禁物，未經許可，不得持有，竟自八十七年底某日起，
    未經許可，持有換裝金屬槍管，可擊發適用子彈具有殺傷力之仿ＢＥＲＥＴＴＡ
    廠半自動手槍製成之改造手槍乙支（含彈匣乙個，起訴事實誤該槍械為為制式手
    槍）及制式九釐米子彈五顆。迄於八十八年十一月六日凌晨一時許，其在臺北縣
    中和市○○路七五六號前為警循線查緝到案，乙○○旋基於行使變造國民身分證
    之犯意，行使上開變造之國民身分證，假稱為「甲○○」以圖掩飾身分，足以生
    損害於「甲○○」本人及戶政機關管理身分證件與司法警察機關查察犯罪人身分
    之正確性，嗣為警識破，當場扣得右開變造國民身分證乙張、具殺傷力之仿ＢＥ
    ＲＥＴＴＡ廠半自動手槍製成之改造手槍乙支（含彈匣乙個）及制式九釐米子彈
    五顆（該制式子彈經鑑定試射二顆，現餘完整結構子彈三顆）。
二、案經台北市政府警察局文山第一分局移送台灣板橋地方法院檢察署檢察官偵查起
    訴。
    理  由
一、右揭犯罪事實業據被告乙○○於警偵訊及本院審理時坦承不諱，核與被害人甲○
    ○指述情節相符，並有換貼乙○○照片之變造「甲○○」國民身分證乙張在案足
    資佐證。另扣案槍枝與子彈送請內政部警政署刑事警察局鑑定並試射其中二顆子
    彈結果，該槍械已換裝金屬槍管，可擊發適用子彈，為具有殺傷力之仿ＢＥＲＥ
    ＴＴＡ廠半自動手槍製成之改造手槍，子彈則為制式九釐米子彈，此有內政部警
    政署刑事警察局八十八年十一月八日刑鑑字第一一六○九八號鑑驗通知書通知書
    附卷可稽，本件事證明確，被告犯行堪以認定。
二、核被告所為係犯刑法第三百三十七條侵占遺失物罪，第二百十六條、第二百十二
    條之行使變造國民身分證罪、槍砲彈藥刀械管制條例第十一條第四項未經許可持
    有改造手槍罪、第十二條第四項未經許可持有子彈罪。被告變造國民身分證目的
    在於行使，變造之低度行為為行使之高度行為所吸收，不另論罪。被告所犯侵占
    遺失物與行使變造國民身分證二罪間，有方法結果之牽連關係，應依刑法第五十
    五條規定，從重以犯行使變造國民身分證罪論處。又被告所犯未經許可持有改造
    手槍罪與持有子彈罪係一行為觸犯二罪，屬想像競合犯，依刑法第五十五條規定
    ，應從重以犯未經許可持有改造手槍罪處斷。其所犯行使變造國民身分證及未經
    許可持有改造手槍二罪間，犯意各別，罪名有異，應分論併罰。本件被告所持有
    槍械為可發射子彈具有殺傷力之仿ＢＥＲＥＴＴＡ廠半自動手槍製成之改造手槍
    ，公訴人未查鑑定報告書，誤為制式手槍，致誤認被告犯有槍砲彈藥刀械管制條
    例第七條第四項之未經許可持有制式手槍罪，該部分起訴法條起訴容有未洽，應
    予變更。
三、查被告有事實欄所示之犯罪科刑與執行完畢情形，有台灣高等法院檢察署刑案紀
    錄簡覆表可按，其於有期徒刑執行完畢後五年以內再犯本件有期徒刑以上刑之罪
    ，為累犯，應依法加重其刑。爰審酌被告犯罪動機、目的、情節、行使變造身分
    證、未經許可持有可發射子彈具殺傷力之改造手槍對戶政機關管理身分證與警察
    機關查察犯罪人身分正確性、證件所有人甲○○、社會公共秩序所生損害及犯罪
    後之態度等一切情狀，各量處如主文所示之刑，並諭知併科罰金刑部分如易服勞
    役之折算標準及有期徒刑部分應執行刑，以示懲儆。末按槍砲彈藥刀械管制條例
    第十九條第一項固規定：「犯第七條、第八條、第十條、第十一條、第十二條第
    一項至第三項、第十三條第一項至第三項之罪，經判處有期徒刑者，應於刑之執
    行完畢或赦免後，令入勞動場所，強制工作，其期間為三年」。惟司法院大法官
    會議基於憲法第八條規定之精神，作成釋字第四七一號解釋：「按人民身體之自
    由應予保障，憲法第八條設有明文。限制人身自由之法律，其內容須符合憲法第
    二十三條所定要件。保安處分係對受處分人將來之危險性所為拘束其身體、自由
    等之處置，以達教化與治療之目的，為刑罰之補充制度。本諸法治國家保障人權
    之原理及刑法之保護作用，其法律規定之內容，應受比例原則之規範，使保安處
    分之宣告，與行為人所為行為之嚴重性、行為人所表現之危險性，及對於行為人
    未來行為之期待性相當。槍砲彈藥刀械管制條例第十九條第一項規定，不問對行
    為人有無預防矯治其社會危險性之必要，一律宣付強制工作三年，限制其中不具
    社會危險性之受處分人之身體、自由部分，其所採措施與所欲達成預防矯治之目
    的及所需程度，不合憲法第二十三條所定之比例原則。犯上開條例第十九條所定
    之罪，不問對行為人有無預防矯治其社會危險性之必要，一律宣付強制工作三年
    之部分，與本解釋意旨不符，應自本解釋公布之日起不予適用。犯該條例第十九
    條第一項所列舉之罪，依個案情節符合比例原則部分，固應適用該條例宣告保安
    處分；至不符合部分而應宣告保安處分者，則仍由法院斟酌刑法第九十條第一項
    規定之要件，依職權為之，於此，自無刑法第二條第二項之適用，亦即仍有從新
    從輕原則之適用。」。根據大法官會議釋字第四七一號解釋之意旨，對於犯槍砲
    彈藥刀械管制條例第十九條第一項所列舉之罪者，是否宣告保安處分及適用何法
    條宣告保安處分，應依個案情節、犯罪人之危險性及保安處分之目的，具體決定
    之。查本案被告無持有本件改造槍械為犯罪工具之情形，有臺灣高等法院檢察署
    刑案紀錄簡覆表可憑，依其犯情，應無必須以保安處分加以矯治之社會危險性，
    處以本案宣告之有期徒刑及罰金，應屬相當。本於上引釋解文之意旨，本院認對
    被告無宣告強制工作之保安處分之必要，附此敘明。
四﹑扣案仿ＢＥＲＥＴＴＡ廠半自動手槍製成之改造手槍乙支（含彈匣乙個）已換裝
    貫通金屬槍管，可發射子彈具殺傷力，另鑑定所餘扣案子彈三顆為制式九釐米子
    彈，各為槍砲彈藥刀械管制條例第四條第一項第一款、第二款所定之違禁物，應
    依刑法第三十八條第一項第一款規定宣告沒收。變造「甲○○」國民身分證上貼
    用被告本人照片乙張為被告所有犯行使變造身分證罪所用之物，經其供明屬實，
    依刑法第三十八條第一項第二款規定併予沒收。供試射子彈二顆，彈頭、彈殼分
    離、喪失子彈通常效用，已非違禁物，本院亦認無諭知沒收之必要，附此說明。
據上論斷，應依刑事訴訟法第二百九十九條第一項前段、第三百條，槍砲彈藥刀械管
制條例第十一條第四項、第十二條第四項，刑法第十一條前段、第三百三十七條、第
二百十六條、第二百十二條、第五十五條、第四十七條、第五十一條第五項、第三十
八條第一項第一款、第二款，罰金罰鍰提高標準條例第一條前段、第二條，現行法規
所定貨幣單位折算新臺幣條例第二條判決如主文。
本案經檢察官方伯勳到庭執行職務
中    華    民    國      八十九        年      二      月    十        日
                                      臺灣板橋地方法院刑事第四庭
                                          法  官  陳  恒  寬
右正本證明與原本無異。
如不服本判決，應於判決送達後十日內，向本院提出上訴狀。
                                          書記官  葉  瑩  庭
中    華    民    國      八十九        年      二      月     十六     日
附錄本案所犯法條全文
刑法第二百一十二條
偽造、變造護照、旅券、免許證、特許證及關於品行、能力服務或其他相
類之證書、介紹書，足以生損害於公眾或他人者，處一年以下有期徒刑、
拘役或三百元以下罰金。
刑法第二百一十六條
行使第二百十條至第二百十五條之文書者，依偽造、變造文書或登載不實
事項或使登載不實事項之規定處斷。
刑法第三百三十七條
意圖為自己或第三人不法之所有，而侵占遺失物、漂流物或其他離本人所
持有之物者，處五百元以下罰金。
槍砲彈藥刀械管制條例第十一條（新）
  未經許可，製造、販賣或運輸第四條第一款所稱其他可發射金屬或子彈具有殺傷力
之各式槍砲者，處五年以上有期徒刑，併科新臺幣一千萬元以下罰金。
  未經許可，轉讓、出租或出借前項所列槍砲者，處三年以上十年以下有期徒刑，併
科新臺幣七百萬元以下罰金。
  意圖供自己或他人犯罪之用，而犯前二項之罪者，處無期徒刑或七年以上有期徒刑
，併科新臺幣一千萬元以下罰金。
  未經許可，持有、寄藏或意圖販賣而陳列第一項所列槍砲者，處一年以上七年以下
有期徒刑，併科新臺幣七百萬元以下罰金。
  第一項至第三項之未遂犯罰之。
槍砲彈藥刀械管制條例第十二條︵新︶
  未經許可，製造、販賣或運輸子彈者，處一年以上七年以下有期徒刑，併科新臺幣
五百萬元以下罰金。
  未經許可，轉讓、出租或出借子彈者，處六月以上五年以下有期徒刑，併科新臺幣
三百萬元以下罰金。
  意圖供自己或他人犯罪之用，而犯前二項之罪者，處三年以上十年以下有期徒刑，
併科新臺幣七百萬元以下罰金。
  未經許可，持有、寄藏或意圖販賣而陳列子彈者，處五年以下有期徒刑，併科新幣
三百萬元以下罰金。
第一項及第三項之未遂犯罰之。


司法院資訊處製作；財團法人民間司法改革基金會備份。
